臺灣高等法院高雄分院刑事裁定　　　　 96年度交抗字第188號
抗告人即
受處分人　　甲○○
上列抗告人因違反道路交通管理處罰條例案件，不服臺灣高雄地
方法院，中華民國96年8 月24日所為裁定（96年度交聲字第396
號），提起抗告，本院裁定如下：
    主  文
抗告駁回。
    理  由
一、本件原處分機關高雄市政府係以：異議人即受處分人甲○○
    所有之車號YDZ-557 號重型機車，於民國96年4 月10日8 時
    13分許，行經建工路與昌裕街設有燈光號誌管制之交岔路口
    時闖紅燈，適舉發單位高雄市政府警察局三民第二分局鼎山
    派出所員警周坤志等人正在建工路之車道上執勤，發現該機
    車駕駛人違規後即搖動指揮棒並鳴笛示意停車，詎該駕駛人
    見狀，竟拒絕停車接受稽查而逃逸，並隨即右轉入413 巷內
    逃逸。嗣經周坤志記下該車牌號碼，查明機車所有人為異議
    人後，逕行以異議人所有上開機車有違反前揭道路交通管理
    處罰條例第53條及第60條第1 項規定之行為製單舉發，並將
    舉發通知單送達異議人後，異議人雖於96年4 月20日向原處
    分機關提出申訴，惟並未告知違規駕駛人之姓名及年籍，經
    原處分機關函請舉發單位調查結果，仍認異議人所有上開機
    車確有前開違規行為，原處分機關乃於96年5 月7 日依前揭
    道路交通管理處罰條例第53條、第60條第1 項、違反道路交
    通管理事件統一裁罰基準及處理細則第43條、第44條、第61
    條暨違反道路交通管理事件統一裁罰標準表之規定，就異議
    人所有上開機車闖紅燈及逃逸之行為，裁處異議人罰鍰4,80
    0 元，並依同條例第63條第1 項第3 款、第1 款規定，併予
    記違規點數3 點。
二、原審裁定以:
(1)、按汽車駕駛人，行經有燈光號誌管制之交岔路口闖紅燈者，
    ，處新臺幣（下同）1,800 元以上5,400 元以下罰鍰，道路
    交通管理處罰條例第53條定有明文。又按汽車駕駛人，駕駛
    汽車有違反該條例之行為，經交通勤務警察或依法令執行交
    通稽查任務人員制止時，不聽制止或拒絕停車接受稽查而逃
    逸者，除按各該條規定處罰外，處3,000 元以上6,000 元以
    下罰鍰，同條例第60條第1 項亦有明文規定。再汽車駕駛人
    有前開第53條規定之情形者，除依該條處罰鍰外，並予記違
    規點數3 點；有前開第60條第1 項規定之情形者，除依各該
    條處罰鍰外，並予記違規點數1 點，同條例第63條第1 項第
    3 款、第1 款亦有明文規定。
(2)、次按汽車駕駛人闖紅燈或不服指揮稽查而逃逸，當場不能或
    不宜攔截製單舉發者，得對汽車所有人逕行舉發處罰；前項
    逕行舉發，應記明車輛牌照號碼、車型等可資辨明之資料，
    查明汽車所有人姓名或名稱、住址後，製單舉發處罰之，此
    觀同條例第7 條之2 第1 項第1 款、第4 款、第2 項規定自
    明。而逕行舉發違反道路交通管理事件，經汽車所有人依通
    知單之應到案日期前到案，並告知違規駕駛人姓名、身分證
    統一編號及住址者，處罰機關應即另行通知違規駕駛人到案
    依法處理；逾應到案日期，處罰機關應依前開條例第85條第
    3 項規定處罰該汽車所有人，違反道路交通管理事件統一裁
    罰基準及處理細則第24條亦有明文。從而汽車駕駛人違反道
    路交通管理事件，為警當場攔停者，處罰機關固應對汽車駕
    駛人為處罰，然如舉發單位並未當場攔停，而係依前開條例
    第7 條之2 第1 項第1 款、第4 款規定逕行舉發者，此際舉
    發機關僅能依該條第2 項規定，對汽車所有人掣單舉發，倘
    經舉發之汽車所有人在舉發通知單所載應到案日期前到案，
    並告知處罰機關該違規駕駛人姓名、身分證統一編號及住址
    者，處罰機關應即另依前開處理細則第24條規定，處罰該違
    規駕駛人；惟倘汽車所有人未於應到案日期前到案，或雖於
    應到案日期前到案，而未告知處罰機關實際之違規駕駛人者
    ，處罰機關仍應依道路交通管理處罰條例第85條第3 項：「
    本條例關於車輛駕駛人之處罰，如應歸責於車輛所有人者，
    處罰車輛所有人」之規定，處罰汽車所有人。而所謂汽車，
    依同條例第3 條第8 款規定，包括機器腳踏車。
(3)、異議人所有之上開機車確於前揭時地有闖紅燈及拒絕停車接
    受稽查而逃逸等違規行為而經警舉發之事實，業據證人周坤
    志即本件舉發員警到庭證實明確，參以本件道路交通違規時
    間係在96年4 月10日8 時13分之日間，有前開舉發違反道路
    交通管理事件通知單1 紙在卷可參，是證人係在光線良好之
    日間，且在發現違規車輛拒受稽查逕自駛離之情形下，心神
    專注於記憶違規車輛之牌照號碼，以證人為執行交通勤務之
    專業警察人員，且曾執行相關勤務長達多年之經驗，應無發
    生誤認及誤記之危險。再證人除就當日違規人如何駕駛上開
    機車違規闖越紅燈，並不依指示停車接受稽查而逃逸等事項
    ，於本院之證述亦極為詳細、具體，審酌證人與異議人素不
    相識，再衡酌本件證人站立位置、目睹距離、取締動機、視
    力及注意力、當時燈光視線各節，均足資證明證人應無辨識
    或記憶車號錯誤之情形，足見證人所述於前揭時地親見異議
    人所有上開機車闖紅燈及拒絕停車接受稽查而逃逸等違規情
    事，確屬可信。而證人與異議人既不相識，亦無怨隙，衡情
    應無設詞攀誣之可能。且本件證人係執勤警員本其職責所為
    之逕行舉發，係依法行政，且查無任何證據足資證明其有捏
    造事實違法取締之情事，是異議人所有之上開機車確有上開
    交通違規之事實，應屬無疑。又高雄市政府交通局亦函稱:
    高雄市○○區○○路413 巷為非號誌化路口，是建工路、昌
    裕街紅燈右轉之號誌並未包括建工路413 巷，有高雄市政府
    交通局96年8 月7 日函文1 紙在卷可佐，故異議人辯稱其當
    時轉進建工路413 巷，應係合法一節，應有誤認。異議人所
    有上開機車確有闖紅燈且拒絕停車接受稽查而逃逸之違規行
    為，從而，原處分機關依前揭道路交通管理處罰條例第53條
    、第60條第1 項、違反道路交通管理事件統一裁罰基準及處
    理細則第43條、第44條、第61條暨違反道路交通管理事件統
    一裁罰標準表之規定，裁處異議人罰鍰4,800 元，並依同條
    例第63條第1 項第3 款、第1 款規定，併予記違規點數3 點
    ，核無違誤，應予維持。
三、本件抗告意旨略以：
（一）高雄市○○區○○街、建工路路口為丁字路口，原審法院
      指昌裕街口左上方號誌燈可右轉之箭頭指示號誌燈為昌裕
      街使用，不適用高雄應用科技大學（以下簡稱高應大）與
      建工路413 巷右轉，為原審不察而採信員警偽證且加暴於
      抗告人入罪之詞，因昌裕街口沒有燈誌指示在紅燈可以右
      轉建工路，高應大校門口正對面建工路上之指示號誌燈是
      高應大師生進出校內外及周遭區域之依據，而建工路413
      巷緊鄰高應大，故413 巷之眾人及機車出入也是依據此號
      誌燈指示，更何況員警稱當時正為服建工、大昌重要路口
      之交通勤務，焉有逾越數十公尺管控高應大校門之交通勤
      務？況高應大當時在校門口設有保全人員數名及學校教官
      同時段維持交通勤務指導與安全，台灣是法治明理國家，
      哪有警察介入大學學術校園領域之極權國家醜陋行徑？
（二）抗告人即受處分人甲○○（下稱抗告人）依前揭合法紅燈
      可右轉，當時既未聞警笛亦未見有警察執行交通指揮、制
      止行為，抗告人為高應大學生合法進入學校停車場，無拒
      絕停車接受稽查之動機，原舉發員警對號誌可右轉失察，
      且欠缺對抗告人違規照片舉證及稽查、制止等手勢或表達
      。為此表示不服提出抗告，請求撤銷原裁定云云。
四、本院按:
（一）抗告人稱原審指高雄市○○區○○街口左上方號誌燈可右
      轉之箭頭指示號誌燈為昌裕街使用，不適用高雄應用科技
      大學（以下簡稱高應大）與建工路413 巷右轉，因昌裕街
      口沒有燈誌指示在紅燈可以右轉建工路，高應大校門口正
      對面建工路上之指示號誌燈是高應大師生進出校內外及周
      遭區域之依據，而建工路413 巷緊鄰高應大，故413 巷之
      眾人及機車出入也是依據此號誌燈指示云云，惟該爭點已
      據原原審法院函詢高雄市政府交通局結果，乃謂「建工路
      、昌裕街紅燈右轉之號誌未包括建工路413 巷」，並非抗
      告人所稱該號誌為昌裕街使用等情，至其認該號誌燈是高
      應大師生進出校內外及周遭區域之依據，而建工路413 巷
      緊鄰高應大，413 巷之眾人及機車出入也是依據此號誌燈
      指示云云，僅係抗告人其自行臆測之詞，尚無足採。
（二）又據證人周坤志即本件舉發員警於原審到庭證稱，渠當時
      站在建工路上，在大昌路與建工路413 巷中間，執交通崗
      勤務，並非進入校園執行交通勤務，抗告人指摘員警介入
      大學學術校園領域，殊屬誤解。
（三）又查，抗告人稱當時既未聞警笛亦未見有警察執行交通指
      揮、制止行為，此節業經證人周坤志證稱其當時有吹警哨
      並用指揮棒攔檢抗告人等語明確，參以證人周坤志乃依法
      執行勤務之員警，其證詞內容前後一貫，並無瑕疵可指，
      亦無足認其有任意為不實舉發之情事存在，且其與抗告人
      素昧平生，亦無嫌隙，衡情當無甘冒偽證及偽造文書刑責
      ，誣陷抗告人交通違規之理。基此，審諸證人周坤志乃為
      原處分機關所認定抗告人有前開違規行為之證人，依其於
      原審到庭所陳述之經過並無違反經驗法則或論理法則之情
      形，且於本件卷存證據資料內並無任何積極證據足以證明
      證人周坤志所述虛偽，亦無足可顯信證人周坤志陳述不可
      採之品性證據或前科證據存在，自不得僅因證人周坤志係
      本件舉發之員警即否認其在訴訟上所具有之原證人資格；
      且警員掣單舉發違反道路交通管理處罰條例所列之違規事
      實，本質上為行政處分，係公務員基於職務上權力，依法
      就特定之具體事件所為具有公法上效果之單方行政行為，
      基於公務員為公法上行為具有公信力之原則，該行政處分
      當可被推定為真正。從而，抗告人既未就執勤警員之舉發
      有誤提出相關證據以供調查，經查亦無任何證據足資證明
      證人周坤志有捏造事實違法取締之情事，則執勤警員本其
      維護交通秩序、安全職責所為之舉發，自應受到合法、正
      確之推定，是以，證人周坤志上開證詞，應屬真實而可採
      信。
（四）從而高雄市政府民國96年5 月7 日所為高市府交裁字第裁
      32-BQ0000000號處分，原審予以維持，亦有理由，本件抗
      告人猶執前詞，指摘原裁定不當，為無理由，應予駁回。
五、據上論段，應依道路交通案件處理辦法第26條，刑事訴訟法
    第412條，裁定如主文。
中　　華　　民　　國　　96　　年　　10　　月　　11　　日
                  刑事第八庭    審判長法  官  李炫德
                                      法  官  郭玫利
                                      法  官  簡志瑩
以上正本證明與原本無異。
不得再抗告。
中　　華　　民　　國　　96　　年　　10　　月　　11　　日
                                      書記官  白蘭
